【裁判字號】    95,訴,11
【裁判日期】    950421
【裁判案由】    債務人異議之訴
【裁判全文】
臺灣基隆地方法院民事判決               95年度訴字第11號
原      告  丙○○
            丁○○
訴訟代理人  曾國龍律師
複  代理人  蘇美妃律師
被      告  甲○○
            乙○○
上列當事人間債務人異議之訴事件，本院判決如下：
    主      文
原告之訴駁回。
訴訟費用由原告負擔。
    事實及理由
一、本件原告起訴主張：被告甲○○、乙○○於民國93年間向鈞
    院訴請原告丙○○應將坐落基隆市○○區○○段拔西猴小段
    第83、84地號土地上如附圖標示Ｃ、Ｄ、Ｅ、Ｆ、Ｈ、L部
    分所示之房屋、地上物及作物面積合計342平方公尺拆除及
    清除並將上開土地返還被告甲○○、乙○○及其餘共有人全
    體，被告丁○○應將坐落基隆市○○區○○段拔西猴小段第
    83、84地號土地上如附圖標示Ｂ、Ｇ、Ｉ、Ｊ、Ｋ部分所示
    之房屋、地上物面積合計177平方公尺拆除並將上開土地返
    還被告甲○○、乙○○及其餘共有人全體。案經鈞院於94年
    3月11日以93年度訴字第424號民事判決准被告甲○○、乙○
    ○之聲明而諭知原告敗訴，原告不服提起上訴，經台灣高等
    法院於94年8月9日以94年度上字第407號民事判決諭知上訴
    駁回而告敗訴確定，鈞院乃據被告甲○○、乙○○之聲請以
    93年執字第8344號受理並於94年11月21日核發基院生94執清
    字第8344號命原告自動履行拆屋還地之執行命令；惟原確定
    判決忽略未予審酌訴外人即系爭土地共有人王玉賢於94年7
    月8日出具之同意書，若原告所有上開房屋、建物貿然拆除
    ，日後將無法回復原狀，爰提起債務人異議之訴，並聲明：
    本院94年度執字第8344號拆屋還地強制執行事件，就原告所
    為執行拆屋還地之強制執行程序應予撤銷。
二、被告甲○○、乙○○除否認原確定判決漏未審酌王玉賢出具
    之同意書外，對於原告所主張兩造間因拆屋還地訴訟及執行
    情形並不否認，並經本院依職權調借本院93年度訴字第424
    號拆屋還地事件全卷核閱屬實，原告此部分之主張固堪信為
    為真實。惟被告甲○○、乙○○以：原告提起本件債務人異
    議之訴之原因事實並非發生在原確定判決即執行名義成立後
    ，亦非原確定判決言詞辯論終結後之事由，此即與強制執行
    法第14條所規定債務人異議之訴之要件有違；況且原告於原
    確定判決訴訟審理時已以王玉賢同意其使用系爭土地為抗辯
    ，然原確定判決已認定訴外人王吉男、王玉賢雖同意原告於
    土地興建房屋，惟原告既未經全體共有人同意仍屬無權占有
    ，並明載於原確定判決理由欄項下，原告乃係就原確定判決
    之同一爭點復為爭執，且謊稱原確定判決未予審酌，實無理
    由等語置辯。並聲明：原告之訴駁回。
三、按「執行名義成立後，如有消滅或妨礙債權人請求之事由發
    生，債務人得於強制執行程序終結前，向執行法院對債權人
    提起異議之訴。如以裁判為執行名義時，其為異議原因之事
    實發生在前訴訟言詞辯論終結後者，亦得主張之。」強制執
    行法第14條第1項定有明文。本件依前揭原告所訴之事實，
    無非係主張訴外人王玉賢於94年7月8日出具同意書而認為有
    消滅債權人即被告請求之事由發生云云，然原確定判決係於
    94 年7月26日言詞辯論終結，94年8月9日宣示判決因依法不
    得上訴而告確定，已據本院調卷核閱屬實，是原告所執為提
    起本件債務人異議之訴之證據即訴外人王玉賢出具之同意書
    ，早在原確定判決94年7月26日言詞辯論終結前即已存在，
    此乃系爭執行名義即原確定判決成立前或訴訟言詞辯論終結
    前之事由，而原告復未主張本件系爭執行名義成立後或言詞
    辯論終結後，有何消滅或妨礙債權人請求之事由，原告主張
    之事實顯與強制執行法第14條第1項所規定債務人異議之訴
    之要件不合。從而，原告提起異議之訴，請求本院94年度執
    字第8344號拆屋還地強制執行事件，就原告所為執行拆屋還
    地之強制執行程序應予撤銷，為無理由，應予駁回。
四、本件判決之基礎事證已臻明確，兩造其餘之攻擊、防禦方法
    及舉證，核與判決結果無影響，爰不一一予以論列，併此敘
    明。
五、據上論結，原告之訴為無理由，依民事訴訟法第78條，判決
    如主文。
中    華    民    國     95    年    4    月    21    日
                  民事庭法  官  徐世禎
以上正本係照原本作成。
對於本件判決如有不服，應於收受送達後20日內向本院提出上訴
書狀，敘述上訴之理由，上訴於臺灣高等法院，並按他造當事人
之人數附具繕本。
中    華    民    國    95    年    4     月    21    日
                        書記官  賴敏慧


司法院資訊處製作；財團法人民間司法改革基金會備份。
